【裁判字號】    99,易,662
【裁判日期】    990723
【裁判案由】    竊盜
【裁判全文】
臺灣彰化地方法院刑事判決               99年度易字第662號
公  訴  人  臺灣彰化地方法院檢察署檢察官
被      告  乙○○
上列被告因竊盜案件，經檢察官提起公訴（99年度偵字第5840號
），本院判決如下：
    主    文
乙○○踰越牆垣竊盜，累犯，處有期徒刑柒月。
    犯罪事實
一、乙○○前因竊盜案件，經本院以97年度簡字第191 號判決判
    處有期徒刑3 月確定，已於民國97年11月17日易科罰金執行
    完畢。詎猶不知悛悔，於99年6 月14日凌晨1 時55分許，騎
    乘腳踏車行經甲○○位在彰化縣埤頭鄉○○村○○路159 號
    之住宅後方時，見甲○○之住宅後院晾有衣物，竟萌生意圖
    為自己不法所有之竊盜犯意，攀爬踰越該住宅後院之圍牆，
    進入該住宅後院（起訴書誤載為住宅內），徒手竊取甲○○
    所有之牛仔褲1 件、上衣1 件、女性內褲4 件及女性內衣2
    件得手。嗣隨即遭甲○○發覺並報案處理，為警在彰化縣埤
    頭鄉○○村○○路230 號前查獲，並扣得上開衣物（已發還
    甲○○）。
二、案經甲○○訴由彰化縣警察局北斗分局報請臺灣彰化地方法
    院檢察署檢察官偵查起訴。
    理    由
一、證據能力：
    本案下揭全部卷證所涵括之供述證據及非供述證據，經本院
    依法踐行調查證據程序，公訴人及被告均不爭執各該證據之
    證據能力，且亦查無依法應排除其證據能力之情形，是後述
    所引用證據之證據能力均無疑義，合先敘明。
二、上揭犯罪事實，業據被告迭於警詢、偵查及本院審理時坦承
    不諱，且經證人即告訴人甲○○於警詢時證述明確，並有贓
    物認領保管單1 紙、查獲及現場照片8 張在卷可憑，足徵被
    告自白與事實相符，堪予採信。本案事證已臻明確，被告踰
    越牆垣竊盜之犯行至堪確定，應依法論科。
三、論罪科刑：
  (一)核被告所為，係犯刑法第321 條第1 項第2 款之踰越牆垣竊
    盜罪。至公訴人雖認被告係犯同法第321 條第1 項第1 、2
    款之踰越牆垣、於夜間侵入住宅竊盜罪，惟按竹籬在住宅之
    外，其效用為防閑住宅之安全設備，苟僅於夜間侵入竹籬行
    竊，尚未進入住宅，要難謂為於夜間侵入住宅竊盜。又刑法
    第321 條第1 項第1 款所謂建築物，係指住宅以外上有屋面
    周有門壁，足蔽風雨，供人出入，且定著於土地之工作物而
    言，其附連圍繞之土地，不包括在內。如僅踰越圍繞之牆垣
    行竊，尚未侵入有人居住之建築物，自難遽以該條款之罪相
    繩（最高法院48年台上字第1367號、50年台上字第532 號判
    例參照）。可知，住宅外之庭院、空地，縱使設有牆垣圍繞
    ，仍非刑法第321 條第1 項第1 款所指之「住宅」、「建築
    物」。則本件被告踰越牆垣既僅進入告訴人甲○○住宅之後
    院，竊盜晾在後院之衣物，並未進入甲○○居住之住宅，依
    上揭判例意旨，自不構成「於夜間侵入住宅竊盜」之要件，
    公訴人認被告除構成踰越牆垣竊盜罪外，並同時成立於夜間
    侵入住宅竊盜，容有誤會，然此僅係加重條件之減少，所犯
    罪名並無不同，自無庸變更起訴法條，附此敘明。
  (二)又按毀越門扇而入室行竊，其越入行為即屬侵入住宅，已結
    合於所犯加重竊盜之罪質中，無更行構成侵入住宅罪之理（
    最高法院27年上字第1887號判例參照）。是被告如上開犯罪
    事實所示踰越牆垣侵入住宅之後院竊盜，除構成刑法第321
    條第1 項第2 款之踰越牆垣竊盜罪外，自無再論以同法第30
    6 條第1 項無故侵入他人附連圍繞之土地罪之必要，併此敘
    明。
  (三)查被告曾因竊盜案件，經本院以97年度簡字第191 號判決判
    處有期徒刑3 月確定，已於97年11月17日易科罰金執行完畢
    ，有臺灣高等法院被告前案紀錄表1 份附卷可稽，其受此有
    期徒刑執行完畢後，5 年內故意再犯有期徒刑以上之罪，為
    累犯，應依刑法第47條第1 項之規定，加重其刑。
  (四)爰審酌被告有毒品及竊盜前科，素行非佳，有臺灣高等法院
    被告前案紀錄表在卷可按，竟再犯本案犯行，顯然欠缺法紀
    觀念，惟此次竊盜財物價值非鉅，且已發還告訴人，對告訴
    人所生損害非大，另被告於犯罪後尚能坦承犯行，態度尚稱
    良好，並參酌被告犯罪之動機、目的、手段等一切情狀，認
    公訴人求處有期徒刑7 月應屬適當，爰量處如主文所示之刑
    ，以示懲儆。
據上論斷，應依刑事訴訟法第299 條第1 項前段，刑法第321 條
第1 項第2 款、第47條第1 項，判決如主文。
本案經檢察官王元郁到庭執行職務。
中    華    民    國    99    年    7     月    23    日
                  刑事第四庭    法  官  吳永梁
以上正本證明與原本無異。
如不服本判決應於收受判決後10日內向本院提出上訴書狀，並
應敘述具體理由。其未敘述上訴理由者，應於上訴期間屆滿後
20日內向本院補提理由書(均須按他造當事人之人數附繕本)
「切勿逕送上級法院」。
告訴人或被害人對於判決如有不服具備理由請求檢察官上訴者，
其上訴期間之計算係以檢察官收受判決正本之日期為準。
中    華    民    國    99    年    7     月    23    日
                                書記官  許原嘉
附錄本案論罪科刑法條：
中華民國刑法第321條
犯竊盜罪而有左列情形之一者，處 6 月以上、 5 年以下有期徒
刑：
一  於夜間侵入住宅或有人居住之建築物、船艦或隱匿其內而犯
    之者。
二  毀越門扇、牆垣或其他安全設備而犯之者。
三  攜帶兇器而犯之者。
四  結夥三人以上而犯之者。
五  乘火災、水災或其他災害之際而犯之者。
六  在車站或埠頭而犯之者。
前項之未遂犯罰之。

司法院資訊處製作；財團法人民間司法改革基金會備份。
